臺灣新竹地方法院刑事判決　　　九十五年度交易字第一六０號
公　訴　人　臺灣新竹地方法院檢察署檢察官
被　　　告　乙○○
上列被告因過失致死案件，經檢察官提起公訴（九十五年度偵字
第五一五四號），嗣經合議庭裁定進行簡式審判程序，本院判決
如下：
    主  文
乙○○因過失致人於死，處有期徒刑拾月。
    事  實
一、乙○○係汽車駕駛人，於民國九十五年七月十三日上午十一
    時許，駕駛車牌號碼七九二一－ＨＫ號自用小客車沿新竹縣
    竹北市○○路由東往西行駛，嗣於同日上午十一時二十分許
    ，行經新竹縣竹北市○○路與嘉豐北路無號誌動作（形同無
    號誌）、亦未設標誌、標線或號誌劃分幹、支線道之「多線
    道」交叉路口時（指相對於南北向之嘉豐北路與文興路交叉
    、亦未設標誌、標線或號誌劃分幹、支線道之嘉豐北路「少
    線道」），應注意並能注意無速限標誌或標線時，行車速度
    時速不得超過五十公里，且行經無號誌之交叉路口，更應減
    速慢行，作隨時停車之準備，且應注意車前狀況，隨時採取
    必要之安全措施，而依當時之路況雖係雨天，路面濕潤，但
    有日間自然光線，路面為無障礙物、無缺陷之柏油路面，視
    距亦良好，並無不能注意之情形。詎竟疏未注意及此，乃非
    但未減速慢行至時速五十公里以下，猶以時速約七十公里之
    速度超速行駛，且未注意車前狀況，適林葦迪騎乘車牌號碼
    ＢＤ六－０六一號重型機車沿新竹縣竹北市○○○路由南往
    北行駛，行駛而至嘉豐北路與文興路無號誌動作（形同無號
    誌）、亦未設標誌、標線或號誌劃分幹、支線道之「少線道
    」交叉路口（指相對於東西向文興路與嘉豐北路交叉、亦未
    設標誌、標線或號誌劃分幹、支線道之文興路「多線道」）
    ，亦疏未注意行至無號誌而無交通指揮人員指揮之交叉路口
    ，支線道車應暫停讓幹線道先行之規定，而貿然通過，乙○
    ○乃因而閃避不及，且未及煞停，其所駕駛之車牌號碼七九
    二一－ＨＫ號自用小客車左前車頭遂當場直接猛烈撞擊林葦
    迪騎乘之車牌號碼ＢＤ六－０六一號重型機車右側車身，致
    林葦迪當場人車彈飛倒地，雖經緊急送往東元綜合醫院急救
    ，然仍因頭部鈍力損傷，未及到院即不治死亡。嗣乙○○肇
    事後，仍在現場等候員警到場處理，而於犯罪未發覺前，旋
    向到場處理之該管公務員即新竹縣警察局竹北分局警員張文
    龍自首申告犯罪，且陳述肇事之經過，而自首接受裁判。
二、案經新竹縣警察局竹北分局報告臺灣新竹地方法院檢察署檢
    察官相驗後自動檢舉偵查起訴。
    理  由
壹、認定犯罪事實所憑之證據及認定之理由：
一、被告之自白：上揭事實業據被告迭於警訊、偵查中及本院審
    理時供認不諱。
二、告訴人即被害人林葦迪之父甲○○於警詢及偵查中之指述：
    足證被害人林葦迪確因本案車禍死亡。
三、證人羅際翔於警詢及偵查中之證述：證述伊與被害人林葦迪
    同向騎乘機車，伊騎在被害人林葦迪的前方，當伊行駛穿越
    文興路時，有看到文興路即伊右方一、二十公尺處被告駕駛
    之車牌號碼七九二一－ＨＫ號自用小客車行駛而來，迨伊甫
    經過該交叉路口，即聽到撞擊聲，車禍現場之號誌確無動作
    ，車禍後係伊報警等情明確。
三、道路交通事故調查報告表（一）（二）、道路交通事故現場
    圖、現場暨車損照片四十四幀（參九十五年度相字第四三三
    號卷P.13-15、19-29、52-62）：
  (1)足證案發時之路況雖係雨天，路面濕潤，但有日間自然光線
    ，路面為無障礙物、無缺陷之柏油路面，視距亦良好，並無
    不能注意之情形。
  (2)足證車禍現場為交叉路口，且案發時該交叉路號誌無動作，
    被告係駕駛車牌號碼七九二一－ＨＫ號自用小客車行駛未設
    標誌、標線或號誌劃分幹、支線道之新竹縣竹北市○○路「
    多線道」由東往西行駛，被害人林葦迪則係騎乘車牌號碼Ｂ
    Ｄ六－０六一號重型機車行駛未設標誌、標線或號誌劃分幹
    、支線道之新竹縣竹北市○○○路文「少線道」由南往北行
    駛。
  (3)足證肇事路段無速限標誌或標線，行車速度時速不得超過五
    十公里（詳如後述）。而被告行經該無號誌之交叉路口，原
    應減速慢行，作隨時停車之準備，然非但未減速慢行至時速
    五十公里以下，猶以時速約七十公里之速度超速行駛，顯有
    行經無號誌之交叉路口，未依規定減速慢行及超速行駛之過
    失。
  (4)被告駕駛之車牌號碼七九二一－ＨＫ號自用小客車左前車頭
    及左前車身受損、擋風玻璃左側碎裂；被害人林葦迪騎乘之
    車牌號碼ＢＤ六－０六一號重型機車嚴重毀損，其中右側車
    身毀損明顯最嚴重；撞擊點位置約在文興路東向西中線車道
    與嘉豐北路南向北慢車道交叉路口處，並有括地痕０．五公
    尺，機車倒地位置則在撞擊點左前方即文興路西向東中線車
    道與嘉豐北路北向南車道靠近行人穿越道交叉路口處，並有
    括地痕三．三公尺，且上開撞擊點與機車倒地位置之二處括
    地痕之間並無括地痕。足見本件車禍之發生確係被告所駕駛
    之車牌號碼七九二一－ＨＫ號自用小客車左前車頭直接撞擊
    被害人林葦迪騎乘之車牌號碼ＢＤ六－０六一號重型機車右
    側車身（至被告所駕駛之車牌號碼七九二一－ＨＫ號自用小
    客車左前車身靠近左前輪胎週邊扳金凹陷之原因，則應係因
    被告所駕駛之車牌號碼七九二一－ＨＫ號自用小客車左前車
    頭猛烈撞擊被害人林葦迪騎乘之車牌號碼ＢＤ六－０六一號
    重型機車右側車身時，初因作用力致被害人林葦迪騎乘之車
    牌號碼ＢＤ六－０六一號重型機車車身後甩，而導致後甩之
    機車車身撞擊被告所駕駛之車牌號碼七九二一－ＨＫ號自用
    小客車左前車身靠近左前輪胎週邊，乃造成被告所駕駛之車
    牌號碼七九二一－ＨＫ號自用小客車左前車身靠近左前輪胎
    週邊扳金凹陷，嗣被害人林葦迪騎乘之車牌號碼ＢＤ六－０
    六一號重型機車再被彈飛至左前方對向交叉路口靠近行人穿
    越道處）；且被告駕駛之車牌號碼七九二一－ＨＫ號自用小
    客車撞擊被害人林葦迪騎乘之車牌號碼ＢＤ六－０六一號重
    型機車時，確係閃避不及而未閃避直接撞擊，撞擊前亦未曾
    煞停，因此直接猛烈撞擊，導致被害人林葦迪連同所騎乘之
    車牌號碼ＢＤ六－０六一號重型機車彈飛至左前方對向交叉
    路口靠近行人穿越道處（此觀撞擊點與機車倒地位置之二處
    括地痕之間並無括地痕即明），再依被告駕駛之車牌號碼七
    九二一－ＨＫ號自用小客車擋風玻璃左側碎裂觀之，顯然被
    害人林葦迪被猛烈撞擊彈飛時應係先撞擊被告駕駛之車牌號
    碼七九二一－ＨＫ號自用小客車左側擋風玻璃，再被彈飛出
    落地，且被告肇事時，根本未及閃避、煞停即直接撞擊，足
    徵被告肇事時全然未注意車前狀況，致無從採取閃避、煞停
    或其他任何可能之必要安全措施，幾乎可合理推知被告肇事
    時應未目視前方，否則豈有可能完全未及閃避、煞停即直接
    猛烈撞擊。
四、臺灣新竹地方法院檢察署相驗屍體證明書、檢察官勘驗筆錄
    、法醫驗斷書、相驗照片十三幀、東元綜合醫院診斷證明書
    （參九十五年度相字第四三三號卷P.18、31、36-50）：足
    證被害人林葦迪廷確因本件車禍造成頭部鈍力損傷不治死亡
    。
五、新竹縣警察局道路交通事故肇事人自首情形紀錄表：足證被
    告肇事後，仍在現場等候員警到場處理，而於犯罪未發覺前
    ，旋向到場處理之該管公務員即新竹縣警察局竹北分局警員
    張文龍自首申告犯罪，且陳述肇事之經過，而自首接受裁判
    。
六、臺灣省竹苗區車輛行車事故鑑定委員會九十五年八月二十三
    日竹苗區九五０五一一號號鑑定意見書、臺灣省車輛行車事
    故覆議鑑定委員會九十五年十一月十五日府覆議字第０九五
    ０一００九五三號覆議鑑定函：鑑定結果認本件車禍之發生
    ，係被害人林葦迪騎乘車牌號碼ＢＤ六－０六一號重型機車
    行經號誌無動作（視同無號誌）交叉路口，少線道車未暫停
    讓多線道車先行，與被告駕駛車牌號碼七九二一－ＨＫ號自
    用小客車行經號誌無動作（視同無號誌）交叉路口，未減速
    反超速行駛，且未注意車前狀況，同為肇事因素，經核與本
    院上開所為之認定大致相符。
七、按行車速度，依速限標誌或標線之規定，無速限標誌或標線
    者，行車速度不得超過五十公里，且行經無號誌之交叉路口
    ，應減速慢行，作隨時停車之準備；又汽車行駛時，駕駛人
    應注意車前狀況，並隨時採取必要之安全措施，道路交通安
　  全規則第九十三條第一項第一、二款、第九十四條第三項、
    分別定有明文。被告為汽車駕駛人，自應遵守上開規定。惟
    被告應注意並能注意前開規定事項，又無不能注意之情事，
    竟於行經無速限標誌或標線、亦無號誌動作形同無號誌之交
    叉路口時，非但未依規定減速慢行至時速五十公里以下，作
    隨時停車之準備，甚且以時速約七十公里之速度超速行駛，
    又疏未注意車前狀況，乃閃避不及而未閃避、煞停即直接撞
    擊由被害人林葦迪騎乘沿新竹縣竹北市○○○路由南往北行
    駛少線道之車牌號碼ＢＤ六－０六一號重型機車，致被害人
    林葦迪當場人車彈飛倒地，因而肇致本件車禍，足見被告就
    本件車禍之發生確有過失甚明。又汽車行駛至無號誌或號誌
　　故障而無交通指揮人員之交叉路口，未設標誌、標線或號誌
　  劃分幹、支線道者，少線道車應暫停讓多線道車先行，道路
    交通安全規則第一百零二條第一項第二款亦定有明文。被害
　　人林葦迪騎乘車牌號碼ＢＤ六－０六一號重型機車行駛至未
  　設標誌、標線或號誌劃分幹、支線道，且無號誌動作形同無
    號誌而無交通指揮人員之交叉路口少線道時，亦未依上開規
    定暫停讓行駛多線道由被告之駕駛車牌號碼七九二一－ＨＫ
    號自用小客車先行，顯然就本件車禍之發生亦與有過失。惟
    被害人林葦迪就本件車禍之發生雖亦與有過失，然仍無解於
    被告過失罪責之成立。又被告就本件車禍之發生，既有上開
    之過失，而被害人林葦迪亦確因本件車禍死亡，顯然被告之
    過失與被害人林葦迪之死亡間，確有相當之因果關係。
八、綜據上開事證，足證被告所為自白，確與事實相符。事證已
    臻明確，被告犯行洵堪認定。
貳、論罪及科刑之審酌：
一、所犯罪名：核被告因過失致人於死，所為係犯刑法第二百七
    十六條第一項之過失致人於死罪。
二、自首減輕其刑：被告肇事犯罪後，仍在現場等候員警到場處
    理，而於犯罪未發覺前，旋向到場處理之該管公務員即新竹
    縣警察局竹北分局警員張文龍自首申告犯罪，且陳述肇事之
    經過，而自首接受裁判，自首動機尚稱單純，爰依刑法第六
    十二條前段自首之規定，減輕其刑。
三、量刑：爰審酌被告被告雖無刑事前科紀錄，有臺灣高等法院
    被告前案紀錄表在卷可稽，素行尚稱良好，且肇事後亦未逃
    逸，而向到場處理之員警自首申告犯罪，且陳述肇事之經過
    ，而自首接受裁判。另被害人林葦迪已因本件車禍而死亡，
    誠屬令人遺憾，惟衡情論法，被害人林葦迪就本件車禍之發
    生， 亦確有上開行駛至未設標誌、標線或號誌劃分幹、支
　  線道，且無號誌動作形同無號誌而無交通指揮人員之交叉路
    口少線道時，未依規定暫停讓行駛多線道由被告之駕駛車牌
    號碼七九二一－ＨＫ號自用小客車先行之過失。然本院參酌
    被告行經無號誌之交叉路口，未減速慢行至速限以下，猶超
    速行駛及未注意車前狀況之過失，與被害人林葦迪之上開過
    失，固與本件車禍之發生均有相當因果關係，惟此乃均係注
    意義務之違反，而此注意義務違反之情節輕重，已關乎本件
    車禍發生之最主要原因，自不得不予審究。觀諸本件車禍發
    生時，被告乃沿新竹縣竹北市○○路由東往西行駛至嘉豐北
    路交叉路口處，而當時之路況雖係雨天，路面濕潤，但有日
    間自然光線，路面並無障礙物、亦無缺陷，且視距亦良好，
    有現場照片在卷足稽，然被告乃於撞擊被害人林葦迪騎乘之
    車牌號碼ＢＤ六－０六一號重型機車前，完全未看到被害人
    林葦迪騎乘車牌號碼ＢＤ六－０六一號重型機車沿新竹縣竹
    北市○○○路由南往北行駛而來，致完全未閃避、未煞停，
    即以時速約七十公里之車速直接猛烈撞擊被害人林葦迪騎乘
    之車牌號碼ＢＤ六－０六一號重型機車，此已據被告於警詢
    供述明確，在在均足證被告駕駛車牌號碼七九二一－ＨＫ號
    自用小客車行經肇事地點即文興路、嘉豐北路交叉路口時，
    顯非但未注意車前狀況，且可合理推知認定被告肇事時應未
    目視前方（可能係轉頭與所搭載之同行者交談或其他不詳原
    因），否則豈有可能完全未看到左前方由被害人林葦迪騎乘
    車牌號碼ＢＤ六－０六一號重型機車沿新竹縣竹北市○○○
    路由南往北行駛而來，致完全未閃避、未煞停，即直接猛烈
    撞擊之理，顯然本件車禍之發生，最主要原因應係因被告未
    注意車前狀況之重大過失所致無疑，被告過失之情節重大，
    參以被告之重大過失造成被害人林葦迪死亡不可挽回之重大
    損害，又迄未與被害人家屬達成民事和解，犯罪後猶稱自己
    亦為被害人，犯罪後態度不佳，認檢察官求處有期徒刑十月
    以上，尚非無據等一切情狀，酌予量處如主文所示之刑。
、適用之法律：
（一）刑事訴訟法第二百七十三條之一第一項、第二百九十九條
      第一項前段。
（二）刑法第二百七十六條第一項、第六十二條前段。
（三）刑法施行法第一條之一第一項、第二項前段，判決如主文
      。
本案經檢察官鄒茂瑜到庭執行職務。
中　　華　　民　　國　九十六　年　二　　月　　十四　　日
                                臺灣新竹地方法院交通法庭
                                    法  官    汪　銘  欽
以上正本證明與原本無異。
如不服本判決應於收受本判決後十日內向本院提出上訴書狀，其
未敘述上訴理由者，並得於提起上訴後十日內向本院補提理由書
狀( 均須按他造當事人之人數附繕本 )「切勿逕送上級法院」。
中　　華　　民　　國　九十六　年　二　　月　　十四　　日
                                    書記官    陳　秀　子
附錄論罪科刑法條：
刑法第二百七十六條
一、因過失致人於死者，處二年以下有期徒刑、拘役或二千元以
    下罰金。
